【裁判字號】    97,交聲,567
【裁判日期】    970528
【裁判案由】    聲明異議
【裁判全文】
臺灣高雄地方法院交通事件裁定         97年度交聲字第567號
原處分機關  高雄市政府交通局
異  議  人  甲○○
即受處分人
上列異議人即受處分人因違反道路交通管理處罰條例案件，對於
高雄市政府交通局民國97年3 月7 日所為之處分（原處分案號：
高市交裁字第裁32-B00000000號），聲明異議，本院裁定如下：
    主  文
異議駁回。
    理  由
一、聲明異議意旨略以：異議人於民國97年2 月16日9 時42分許
    騎乘車牌號碼XIY-112 號重型機車沿高雄市○○街東向西方
    向行駛，左轉（南向）廣州一街，當時林德街是綠燈，但因
    廣州一街沒有待轉區，所以縱使廣州一街是紅燈，還是以兩
    段式左轉，警察站在廣州一街沒有看清楚，誤以為異議人闖
    紅燈，為此請求撤銷原處分等語。
二、按汽車駕駛人駕駛汽車，應遵守道路交通標誌、標線、號誌
    之指示，道路交通安全規則第90條前段定有明文。又道路交
    通標誌標線號誌設置規則第206 條第5 款第1 目規定「圓形
    紅燈」之行車管制號誌係表示禁止車輛通行，並不得超越停
    止線或進入路口。汽車駕駛人，行經有燈光號誌管制之交岔
    路口闖紅燈者，處新臺幣（下同）1,800 元以上5,400 元以
    下罰鍰；違反第53條者，記違規點數3 點，道路交通管理處
    罰條例第53條第1 項、第63條第1 項第3 款亦規定甚明。再
    按交通警察掣單舉發違反道路交通管理處罰條例所列之違規
    事實，本質上為行政處分，係公務員基於職務上之權力，依
    法就特定之具體事件所為具有公法上效果之單方行政行為，
    基於公務員為公法上行為具有公信力之原則，該行政處分當
    可被推定為真正，其據以依法處分之事實認定亦推定為正確
    ，本此公信原則，立法者賦予行政機關制定違反道路交通管
    理事件統一裁罰基準及處理細則，使執勤警員得當機處分，
    以達其維護交通秩序、安全之行政目的，反之，若謂公務員
    一切行政行為均需預留證據以證其實，則國家行政必窒礙難
    行，據此，刑事訴訟法就犯罪證據有關之規定中與屬行政秩
    序罰之交通違規裁罰本質不合之部分，自不在準用之列。是
    若無證據足資證明執勤警員之舉發有誤或有捏造事實違法取
    締之情事，則執勤警員本其維護交通秩序、安全職責所為之
    舉發，自應受到合法、正確之推定。
三、經查：
  (一)異議人即受處分人甲○○於97年2 月16日9 時42分許，騎乘
    車牌號碼XIY-112 號機車沿高雄市○○街東向西方向行經高
    雄市○○街與廣州街口時，闖越林德街口之紅燈左轉廣州街
    ，經警員乙○○攔停並填製高雄市政府警察局高市警交字第
    B00000000 號舉發違反道路交通管理事件通知單，因異議人
    不服舉發，於97年2 月19日提出申訴，經高雄市政府警察局
    苓雅分局於97年2 月29日以高市警苓分六字第0970005111號
    函覆舉發無誤，高雄市政府交通局乃依道路交通管理處罰條
    例第53條第1 項之規定裁處異議人罰鍰1,800 元，並依同法
    第63條第1 項記違規點數3 點，異議人於收受該裁決書後於
    期限內提起異議等情，有上開舉發通知單、交通違規陳述單
    及查詢單、高雄市政府警察局苓雅分局97年2 月29日高市警
    苓分六字第0970005111號函、高雄市政府交通局高市交裁字
    第32-B00000000號違反道路交通管理事件裁決書、聲明異議
    狀等各1 份附卷可稽（本院卷第3 頁、第4 頁、第6 頁至第
    9 頁）。
  (二)異議人甲○○固坦承於97年2 月16日9 時42分許，騎乘車牌
    號碼XIY-112 號機車沿高雄市○○街行駛，行經林德街與廣
    州街口左轉一情不諱，惟矢口否認有何闖越紅燈之違規行為
    ，辯稱當時林德街是綠燈云云。經本院訊問證人即本件舉發
    警員乙○○關於異議人違反交通規則遭查獲之經過，證人乙
    ○○結證稱：97年2 月16日9 時42分時在高雄市○○○街的
    西南向執勤，當時林德街是紅燈，異議人闖越林德街的紅燈
    直接左轉彎等語明確（本院卷第17頁），參以當時天氣晴朗
    、證人乙○○之雙眼視力正常，亦經證人乙○○於本院調查
    時證述在卷（本院卷第17頁），堪認證人乙○○應無辨識錯
    誤之情形，足見異議人確有闖越高雄市○○街口紅燈左轉之
    違規行為至明，異議人上開所辯，尚不足採。
  (三)另查本件異議人違規行為，係警員當場攔停告發，而無異議
    人違規照片以資佐證，固易生舉發警員與違規人之爭執，然
    按當時警員乙○○係執行交通勤務而舉發違反道路交通管理
    處罰條例所列之違規事實，本質上為行政處分，依首揭說明
    ，該行政處分所認事實當可被推定為真正，且本件違規係由
    警員當場攔停舉發，其所憑之證據尚有執勤警員本身之舉證
    ，其與一般公路上依有顯示違規車輛車號之違規照片逕行舉
    發之情形自屬有別，本院參酌警察為維持秩序，取締違規駕
    車僅是依法執行職務，自無偏頗立場之必要，且警員係屬司
    法警察人員之一份子，應深切明白出庭作證具結後，應據實
    陳述之義務及如有偽證應受處罰之嚴重後果，證人乙○○於
    本院訊問時，在本院告知證人具結之義務及偽證之處罰並命
    其朗讀結文並具結後，仍為上開證述，是其所為證言，應屬
    真實可信。況證人乙○○乃是依法令執行公務之警員，與異
    議人素昧平生，並無恩怨，實無捏造事實違法取締之理，是
    其證言自屬可信。
四、綜上所述，異議人確有如舉發違反道路交通管理事件通知單
    所載之違規事實，應可認定。故原處分機關據以援引上開規
    定，裁處如上開裁決書處罰主文所示之罰鍰並記違規點數，
    並無不當，本件異議為無理由，應予駁回。
五、據上論斷，應依道路交通案件處理辦法第19條，裁定如主文
    。
中    華    民    國    97    年    5     月    28    日
                  交通法庭      法  官  林芳華
以上正本證明與原本無異。
如不服本裁定應於送達後5日內向本院提出抗告狀。
中    華    民    國    97    年    5     月    30    日
                                書記官  黃靖媛


司法院資訊處製作；財團法人民間司法改革基金會備份。
